【裁判字號】    99,消債抗,37
【裁判日期】    990413
【裁判案由】    聲請免責
【裁判全文】
臺灣臺北地方法院民事裁定            99年度消債抗字第37號
抗  告  人  甲○○原名歐惠傑.
上列抗告人因消費者債務清理事件聲請免責，對於中華民國99年
3月3日本院98年度消債聲字第73號裁定提起抗告，本院裁定如下
：
    主  文
抗告駁回。
抗告程序費用新臺幣壹仟元由抗告人負擔。
    理  由
一、按法院為終止或終結清算程序之裁定確定後，除別有規定外
    ，應以裁定免除債務人之債務；又債務人有下列各款情形之
    一者，法院應為不免責之裁定，但債務人證明經普通債權人
    全體同意者，不在此限：一、於七年內曾依破產法或本條例
    規定受免責；二、隱匿、毀損應屬清算財團之財產，或為其
    他不利於債權人之處分；三、捏造債務或承認不真實之債務
    ；四、因浪費、賭博或其他投機行為，致財產顯然減少或負
    擔過重之債務，而生開始清算之原因；五、於清算聲請前一
    年內，已有清算之原因，而隱瞞其事實，使他人與之為交易
    致生損害；六、明知已有清算原因之事實，非基於本人之義
    務，而以特別利於債權人中之一人或數人為目的，提供擔保
    或消滅債務；七、隱匿、毀棄、偽造或變造帳簿或其他會計
    文件之全部或一部，致其財產之狀況不真確；八、故意於財
    產及收入狀況說明書為不實之記載，或有其他故意違反本條
    例所定義務之行為，消費者債務清理條例第132 條、第134
    條分別定有明文。
二、抗告意旨略以：伊為家中經濟支柱，於民國97年2 、3 月間
    於家福股份有限公司消費之新台幣（下同）9 萬餘元，係多
    次購買民生用品之累計金額，並非一次即消費如此高之額度
    ，且所購之物皆為家庭生活所需之日用品，並非專供自己享
    受；另嘉品銀樓消費金飾9,600 元部分，係因伊弟工作繁忙
    ，委託伊代為購買，欲贈與配偶聊表謝意，且伊弟事後已償
    還墊付之費用，實難認有蓄意揮霍之情事；原審據此為不免
    責裁定，顯有未當。且上開刷卡金額僅約10萬餘元，與伊之
    債務約140 萬元相較，尚不及1/10，縱伊無上開刷卡行為，
    亦僅將債務降低至130 萬餘元，而伊債務負擔過重之原因，
    實係因家庭生活負擔與債務人之收入顯不相當所致，非因上
    開刷卡行為造成，原審對事實之認定，容有誤會，爰依法提
    起抗告云云。
三、按免責制度中所謂浪費或投機行為，係指抗告人於顯見其經
    濟狀況不佳之情形下，猶恣意揮霍使生活支出超過個人收入
    所應支出之程度，致負擔更大債務，核其所為，於清算之原
    因有可歸責性，自有加以制止之必要，尚不宜使之免責。而
    有無浪費或投機行為，端視抗告人從事該行為時有無詳實之
    償還計畫，倘無償還計畫僅是先行花費或以射倖心態從事投
    機時即屬之，自不應認可免其還款之責。本件矧之抗告人於
    經濟拮据已向銀行預借現金花用、並負擔高額循環利息之情
    形下，竟陸續持香港上海匯豐銀行信用卡分別於95年3 月、
    及同年8 、9 月間於家福股份有限公司（下簡稱家福公司）
    刷卡1 萬963 元、5,040 元、5,138 元，並於96年2 月及同
    年4 、5 月間向家福公司刷卡4,300 元、5,427 元及6,924
    元、於97年2 月間向上開公司刷卡5,572 元。另抗告人又持
    國泰世華銀行信用卡於95年4 月至9 月間向家福公司刷卡3
    萬4,485 元、1 萬5,210 元、10,080元及1 萬1,010 元，及
    於96年2 月至5 月間向家福公司刷卡4 萬3,000 元、3 萬0,
    150 元及3 萬1,735 元，並於97年2 月2 日向同一公司刷卡
    2 萬5,074 元；且於97年2 、3 月間復持聯邦商業銀行信用
    卡向家福公司為多筆大額刷卡費用，金額分別為1 萬1,144
    元、3 萬6,000 元、4 萬3,275 元；又於95年3 月間，抗告
    人持大眾銀行信用卡向家福公司刷卡4 萬4,429 元、於95年
    10月至97年2 月間持萬泰商業銀行信用卡向家福公司刷卡6
    筆，合計金額為4 萬1,440 元，於95年3 月至97年2 月間持
    遠東商業銀行信用卡至家福公司刷卡5 筆，金額共計14萬6,
    504 元等情，有香港上海匯豐銀行民事陳報狀暨消費明細表
    、聯邦商業銀行民事陳報狀及歷史帳單明細表及國泰世華銀
    行歷史消費明細表、大眾商業銀行陳報狀及遠東國際商業銀
    行陳報狀各1 份在卷可稽（參見98年度消債清字第84號卷第
    186-222 頁、及98年度消債聲字第73號卷第19-40 頁、第44
    -66 頁、第69-70 頁），衡諸一般生活經驗以觀，抗告人於
    家福公司之消費，非僅次數異常頻繁，且刷卡金額甚鉅，顯
    已非為支應日常生活所為之必要性消費，自難認抗告人已撙
    節支出。至抗告人自陳其持國泰世華銀行信用卡向嘉品銀樓
    刷卡9,600 元，係為其弟墊付金飾費用並已獲償還云云，僅
    提出出生證明書1 份為證，而徵諸抗告人於97年2 月26 日
    在上開銀樓係分別以3 張信用卡刷卡消費9,600 元、9, 600
    元及12,000元（參見同上消債聲卷第40頁、第54頁），並非
    抗告人所指僅刷卡9,600 元，且迄今亦未提出其弟還款之證
    明，其上開所辯，洵非可採。從而，本件抗告人於已積欠多
    家銀行信用卡債務並預借現金多筆之情形下，對其無法清償
    債務之能力早有預見，卻猶未儉省節度，仍為上開浪費、奢
    侈性支出，自難遽准其免責。
四、綜上所述，依多數債權人提出抗告人之消費明細顯示，抗告
    人確因浪費、奢侈消費致負擔過重之債務，而生清算之原因
    ，依消債條例第134 條第4 款規定，應為不免責裁定。至於
    消費者債務清理條例第135 條係規定債務人於具備第134 條
    各款不免責事由且情節輕微者，復兼顧債權人全體受償情形
    及盱衡其他情狀，認使抗告人免責亦無悖當事人間權益之均
    衡維護而言，惟本件聲請人既以浪費情事，致債務持續積累
    達145 餘萬元，難認違背情節輕微，即無該條適用餘地。且
    多數債權人台北富邦商業銀行股份有限公司、國泰世華銀行
    股份有限公司、渣打國際商業銀行股份有限公司、聯邦商業
    銀行股份有限公司、遠東商業國際銀行股份有限公司、萬泰
    商業銀行股份有限公司、日盛國際商業銀行股份有限公司等
    均具狀表示不同意予以抗告人免責。故原審裁定不予免責，
    核無違誤，抗告意旨指謫原裁定不當，求予廢棄並更為裁定
    ，為無理由，應予駁回。
五、據上論結，本件抗告為無理由，依消費者債務清理條例第15
    條，民事訴訟法第495 條之1 第1 項、第449 條第1 項、第
    95條、第78條，裁定如主文。
中    華    民    國    99    年    4     月    13    日
              民事第五庭    審判長法  官  薛中興
                                  法  官  胡宏文
                                  法  官  吳佳薇
本裁定不得抗告。
中    華    民    國    99    年    4     月    13    日
                                  書記官  黃曼琳

司法院資訊處製作；財團法人民間司法改革基金會備份。
